臺灣高等法院臺中分院刑事裁定　　　　　　　　 九十一年度聲再字第二五八號
　再審聲請人即受裁定人　甲○○.
右列聲請人因聲請觀察勒戒聲請再審案件，對於本院九十一年度毒抗字第五八六號中
華民國九十一年九月十二日確定裁定（臺灣臺中地方法院九十一年度毒聲字第一一八
九號、臺灣臺中地方法院檢察署九十一年度偵字第一０一二號、九十一年度聲觀字第
五一二號）聲請再審，本院裁定如左：
    主      文
再審之聲請駁回。
    理      由
一、聲請意旨略以：聲請人服用之西藥含 Psendoephedrine成份，上開成分可代謝後
    引起尿液安非他命偽陽性反應，則抗告法院自應以檢驗聲請人尿液之方法，調查
    含有 Psendoephedrine代謝物之尿液均會檢出安非他命偽陽性反應，如答案是肯
    定，就不能排除聲請人服用 Psendoephedrine而非服用安非他命之合理懷疑，答
    案如果是否定，才可以排除此項合理懷疑。抗告法院未經調查，即認聲請人施用
    安非他命，顯係就足生影響於裁定之重要證據漏未斟酌，為此檢附原裁定，依刑
    事訴訟法第四百二十一條之規定聲請再審。
二、經查：
  (一)聲請人於民國（下同）九十年八月十七日下午四時許，經警在南投縣埔里鎮○○
    街三一五巷三號四樓之三其友人住處，查獲安非他命吸食器一組、海洛因一小包
    （毛重０、二公克），聲請人自願接受採集尿液送檢驗，經南投縣政府及內政部
    警政署刑事警察局分別以化學簿層層析法、酵素免疫分析法及氣象層析質譜儀法
    檢驗結果，均檢出安非他命類藥物陽性反應，有南投縣衛生局九十年九月二十四
    日投衛局檢字第九００一六二一一號尿液檢驗單、內政部警政署刑事警察局九十
    年十一月刑鑑字第二０七０三０號鑑驗通知書各一紙在卷可稽，經原審法院認定
    聲請人於九十年八月十七日，或其前四日內，在不詳地點吸用安非他命，裁定聲
    請人應送勒戒處所觀察勒戒（臺灣臺中地方法院九十一年度毒聲字第一一八九號
    裁定）。
  (二)聲請人對於原審法院前揭裁定提起抗告，主張坊間藥物含有安非他命成份藥物不
    少，聲請人曾因頭痛、婦科疾病經西醫、中醫處方投藥，並提出診斷證書為證。
    本院函聲請人就醫之診斷查詢結果，據蘇晉暉醫師覆稱：「本診所病患甲○○，
    于民國九十年七月、八月間到本診所看診及用藥；病因、開立處方、藥名及成份
    如左：：：六、Lontec:為Psendoephedrine Hcl 60mg + Carbinoxamine Mdeate
    ，其中 Psendoephedrine可代謝後引起尿液安非他命偽陽性反應」等語，本院審
    酌後，認：「依目前地方衛生單位所採用之免疫學分析法併用不同原理之ＴＯＸ
    Ｉ─ＬＡＢ分析法（即薄層層析法），檢驗尿液中是否含有安非他命類及鴉片類
    藥物，兩種分析法皆呈陽性時方可判定為陽性尿液，其兩者之分析原理相異，尿
    液檢體同時引起二種檢測分析法均呈偽陽性之機率極低，若再經氣體色層質譜分
    析儀分析確定為陽性者，較不會產生誤差，有行政院衛生署管制藥品管理局九十
    年九月十三日管檢字第九八○六四號函、私立高雄醫學院附設中和紀念醫院八十
    四年九月二十五日高醫附秘字第三八○○號函可參，本件抗告人（按：即聲請
    人）服用之西藥成分代謝後可能產生安非命偽陽性反應，然抗告人之尿液檢體先
    後經南投縣衛生局以化學薄層層析法及酵素免疫分析法、內政部警政署刑事警察
    局以ＴＤＸ法及精密儀器之氣相層析質譜分析法再次檢驗結果，均呈安非他命類
    藥物陽性反應，已如前述，參諸前揭說明，應可避免偽陽性反應。是抗告人所辯
    ，委無足採，其施用第二級毒品安非他命行為應可認定」，而駁回聲請人之抗告
    （本院九十一年度毒抗字第五八六號裁定）。
  (三)按「：：：世界各國（包括我國）之尿液毒品檢測，例如安非他命或嗎啡檢測，
    皆必須先以『篩檢試驗』做初步檢驗，若『篩檢試驗』為陽性，再對同一檢體加
    做『確認試驗』，以確定尿中確實含有該樣毒品。『篩檢試驗』的方法包括酵素
    免疫分析法（ＥＩＡ）、螢光偏極免疫分析法（ＦＰＩＡ）、薄層色層分析法（
    ＴＬＣ）等等，敏感度都很高，但因檢驗本身特異性較差的限制，對於構造類似
    的藥物例如麻黃素和安非他命，在『篩檢試驗』中可能無法區分出來，因而僅含
    有麻黃素的尿液檢體可能被儀器誤認為安非他命陽性，而產生『偽陽性』的結果
    ，目前已知有數十種以上的藥物（包括麻黃素）可能造成安非他命篩檢試驗偽陽
    性的反應，所以，對於陽性檢體必須加做『確認試驗』來進一步確定，方法為氣
    相層析質譜分析法，此法具專一特異性，可以分析測定特定物質例如麻黃素或安
    非他命的個別濃度，以避免誤判：：：」，此有行政院衛生署台北榮民總醫院臨
    床毒藥物防治諮詢中心函在卷可證，本件聲請人之尿液既經內政部警政署刑事警
    察局以氣相層析質譜分析法，確認試驗檢出安非他命陽性反應，即不能再以使用
    之藥物代謝後可能檢出安非他命偽陽性反應，據以主張未吸用安非他命。縱使本
    院原確定裁定未以氣相層析質譜分析法等方法，調查含有 Psendoephedrine代謝
    物之尿液是否會檢出安非他命偽陽性反應，亦不能有何足以影響於判決之重要證
    據漏未審酌。
  (四)綜合前述，聲請人之聲請與刑事訴訟法第四百二十一條之規定不符，應予駁回。
三、依刑事訴訟法第四百三十四條第一項，裁定如主文。
中      華      民      國      九十一  年      十一    月      十五    日
                                臺灣高等法院臺中分院刑事第十庭
                                      審判長法  官  林  照  明
                                            法  官  蔡  名  曜
                                            法  官  王      銘
右正本證明與原本無異。
不得抗告。
                                            書記官  陳  妙  瑋
中      華      民      國      九十一  年      十一    月      十五    日
                                                     Ａ
